---
format: html
---


```{r carregamento de pacotes e dados, echo=F,message=FALSE,warning=F}
library(readr)
library(dplyr)
library(ggplot2)
library(scales)
library(ggimprensa)
library(readxl)

EXP_2024 <- read_delim("dados/EXP_2024.csv", 
                       delim = ";", 
                       escape_double = FALSE, 
                       trim_ws = TRUE) %>% 
  mutate(TIPO = "EXP") %>% 
  mutate(CO_MES = as.numeric(CO_MES)) %>% 
  filter(SG_UF_NCM == "RN")


IMP_2024 <- read_delim("dados/IMP_2024.csv", 
                       delim = ";", 
                       escape_double = FALSE, 
                       trim_ws = TRUE) %>% 
  mutate(TIPO = "IMP") %>% 
  mutate(CO_MES = as.numeric(CO_MES)) %>% 
  filter(SG_UF_NCM == "RN")


NCM <- read_delim("dados/NCM.csv", delim = ";", 
                  escape_double = FALSE, 
                  locale = locale(encoding = "WINDOWS-1252"), 
                  trim_ws = TRUE)

setores <- read_excel("dados/TABELAS_AUXILIARES.xlsx", 
                                 sheet = "4")

```

# Análise da Balança Comercial do Rio Grande do Norte

No último mês, vários meios de comunicação noticiaram o superávit no primeiro semestre do Rio Grande do Norte. Houve um superávit recorde, com a indústria petrolífera se destacando como uma das principais atividades exportadoras do estado. De janeiro a maio de 2024, todos os meses registraram superávit, com destaque para abril de 2024, que atingiu o pico de exportações, totalizando um superávit de 121,8 milhões de reais. Evolução


```{r grafico evolução semestre 2024, echo=F,message=FALSE,warning=F,fig.align='center'}
bind_rows(EXP_2024,
          IMP_2024) %>% 
  mutate(Competência = as.Date(paste0(CO_ANO,
                                      "-",
                                      CO_MES ,
                                      "-01"))) %>% 
  arrange(CO_ANO,CO_MES) %>% 
  left_join(
    NCM %>% 
      select(CO_NCM,NO_NCM_POR)
  ) %>% 
  summarise(VL_FOB = sum(VL_FOB),.by = c("Competência","TIPO")) %>% 
  tidyr::pivot_wider(names_from = TIPO,values_from = VL_FOB) %>% 
  mutate(Saldo = EXP - IMP) %>% 
  mutate(Acumulado = cumsum(Saldo)) %>% 
  tidyr::pivot_longer(cols = c("EXP","IMP"),names_to = "Movimento",values_to = "Valor") %>% 
  ggplot(aes(x = Competência, y = Saldo)) +
  labs(
    title = "Balança Comercial do Rio Grande do Norte",
    subtitle = "Evolução das Exportações/Importações no primeiro semestre de 2024",
    caption = "Fonte: Elaboração própria com dados da Secretaria de Comércio Exterior - SECEX",
  ) +
  geom_bar(aes(x = Competência, y = Valor, fill = Movimento),
           stat = "identity", position = position_dodge()) +
  geom_line(color = "black",size = 1.2, linetype = "dashed") +
  geom_label(aes(label = paste0(scales::comma(Saldo / 1000000, accuracy = 0.1), " M"),nudge_x = 0.3), 
             size = 4,
             label.size = 1,
             color = '#1D4E89',
             border_color = "#1D4E89") +
  scale_x_date(date_labels = "%b-%Y") +
  scale_y_continuous(labels = unit_format(unit = "M", scale = 1e-6)) +
  scale_fill_manual(values = c("EXP" = "#1D4E89", "IMP" = "#c6160d")) +
  tema_g1()
```

